【裁判字號】    89,上易,214
【裁判日期】    890503
【裁判案由】    再審之訴
【裁判全文】
臺灣高等法院民事裁定  八十九年度上易字第二一四號
      抗  告  人    東易機械工程有限公司
      兼法定代理人  乙○○
右抗告人因與相對人甲○○間再審之訴事件，對於中華民國八十九年三月十七日台灣
新竹地方法院八十九年度再字第一號所為判決提起上訴（按實係抗告），本院裁定如
左：
      主    文
抗告駁回。
抗告費用由抗告人連帶負擔。
      理      由
一、按如支付命令有再審之事由時，因支付命令屬於裁定之性質，應依民事訴訟法第
    五百零七條規定，聲請再審（最高法院六十八年度台上字第二六八四號判例及同
    院六十三年度第四次民庭庭推總會議決議參照）。次按本應以裁定予以駁回，第
    一審以判決予以駁回，雖有未當，但與上訴人應受駁回其訴裁判之結果，初無二
    致，仍應認本件上訴為無理由（最高法院八十三年台上字第二二六三號判決參照
    ）。準此，本件抗告人對於支付命令聲請再審，其聲請有無理由，原法院應以裁
    定為之，竟以判決為之，當屬違誤，抗告人對之提起上訴，應認係提起抗告，合
    先敘明。
二、抗告人於原法院聲請意旨以：伊對於支付命令雖未於法定期間內提出異議，惟相
    對人所提之本票，伊從未為背書之行為，該本票之背書係屬偽造，原法院以此偽
    造之證據為基礎准予核發支付命令，所為之裁定自屬違誤，伊自得依民事訴訟法
    第五百零七條準用第四百九十六條第一項第九款之規定，聲請再審。
三、原法院以：債權憑證非法院核發支付命令之基礎證物，縱令該債權憑證有偽造情
    事，亦與民事訴訟法第四百九十六條第一項第九款之規定不符，又債務人得異議
    而不異議者，依同條項但書之意旨，自不得據以聲請再審；至本件支付命令，於
    確定前並未經訴訟上和解，自難比附援引最高法院六十八年度台上字第二六八四
    號判例為據，乃駁回抗告人之再審聲請。
四、抗告意旨略以：未於法定期間異議之支付命令，如該屬於裁定性質之支付命令有
    再審事由時，應得依民事訴訟法第五百零七條之規定聲請再審。又債權憑證之有
    無，雖與應否許可發支付命令無關，惟債權人請求核發支付命令仍應主張請求之
    原因事實，本件債權人主張伊為背書行為之事實係屬虛偽，法院據以核發支付命
    令之基礎即屬有誤，伊自得聲請再審云云。
五、按債務人對於支付命令未於法定期間提出異議者，依民事訴訟法第五百二十一條
    規定，該項支付命令與確定判決有同一之效力，如該支付命令有再審之事由時，
    因支付命令屬於裁定之性質，應依民事訴訟法第五百零七條規定，聲請再審（最
    高法院六十三年度第四次民庭庭推總會議決議  (四)參照）。次按支付命令之聲
    請，除應表明當事人及法院外，祇須表明請求之標的並其數量及請求之原因、事
    實、以及應發支付命令之陳述，此觀民事訴訟法第五百十一條之規定自明。因債
    務人依同法第五百十六條對支付命令得不附理由提出異議，故債權人在督促程序
    ，就其所主張之事實毋庸舉證，其債權憑證之有無，與應否許可發支付命令無關
    。再抗告人以債權憑證有偽造情事為理由，對於依督促程序而發之支付命令及假
    執行裁定聲請再審，核與民事訴訟法第四百九十六條第一項第九款之規定尚有未
    合（最高法院六十一年度台抗字第四０七號判例參照）。
六、本件抗告人以支付命令有再審事由，依前揭最高法院決議意旨所示，固得聲請再
    審，惟其係以該債權憑證（即本票）之背書係屬偽造為由，聲請再審，依前揭判
    例意旨所示，債權憑證之有無，與應否許可核發支付命令無關，是其以該債權憑
    證（即本票）之背書係屬偽造為由，依民事訴訟法第四百九十六條第一項第九款
    之規定，聲請再審，顯無理由。原法院予以駁回再審之聲請，並無不合，抗告意
    旨，指摘原裁定不當，求予廢棄，即無理由，應予駁回。
七、據上論結，本件抗告為無理由，爰裁定如主文。
中      華      民      國    八十九    年      五      月      三      日
                            民事第十六庭
                                審判長法  官  阮  富  枝
                                      法  官  王  聖  惠
                                      法  官  周  美  月
右正本係照原本作成。
不得再抗告。
中      華      民      國    八十九    年      五      月      五      日
                                      書記官  洪  雪  娥


司法院資訊處製作；財團法人民間司法改革基金會備份。
